臺灣高雄地方法院刑事判決　　　　　　　96年度訴字第1065號
公　訴　人　臺灣高雄地方法院檢察署檢察官
被　　　告　甲○○
　　　　　　　　　　現於臺灣高雄看守所
被　　　告　乙○○
　　　　　　　　　　之1
　　　　　　　　　　現於臺灣高雄看守所
上列被告因搶奪案件，經檢察官提起公訴（96年度偵字第6895號
），本院判決如下：
    主  文
甲○○、乙○○共同意圖為自己不法之所有，而搶奪他人之動產
，均累犯，各處有期徒刑壹年陸月。
    事  實
一、甲○○於民國 (下同)92 年間因竊盜案件，經本院於92年8
    月18日以92年度簡字第3222號判決判處有期徒刑6 月確定，
    復因竊盜案件，經本院於93年1 月30日以92年度易字第2239
    號判決判處有期徒刑8 月確定，上開二罪合併執行，於94年
    1 月13日縮短刑期執行完畢。乙○○於92年間因竊盜案件，
    經本院於92年11月19日以92年度易字第2031號判決判處有期
    徒刑8 月確定，復因竊盜案件，經本院於93年2 月10日以93
    年度簡字第210 號判決判處有期徒刑4 月確定，上開二罪定
    應執行有期徒刑11月，於95年12月9 日縮短刑期執行完畢。
    渠2 人均不知悔改，復共同基於意圖為自己不法所有之犯意
    聯絡，於96年2 月27日下午3 時50分前某時許，由甲○○騎
    乘其父尤清所有，車牌已被甲○○事先卸下置於機車腳踏板
    上，車牌號碼ANX-605 號之重型機車，搭載乙○○，在高雄
    縣鳳山市區內沿途尋找搶奪目標。迨同日下午3 時50分許，
    甲○○騎乘前揭機車搭載乙○○行經高雄縣鳳山市○○街12
    8 巷口時，見前方騎乘機車之丁○，頸戴白金項鍊1 條 (重
    約1 兩，價值約新台幣4 萬元)， 遂騎乘機車尾隨在後。二
    人約尾隨2 、3 分鐘後，甲○○即騎車靠近丁○右側，並由
    甲○○伸出左手拉扯丁○頸部上開項鍊，乙○○則坐於後座
    把風，於拉扯過程中，上開項鍊斷落而部分逸失路旁。甲○
    ○搶得丁○之項鍊後，旋即騎乘機車搭載乙○○，沿高雄縣
    鳳山市○○街由西往東離去。渠2 人隨後共同於96年2 月27
    日下午4 時30分許，持前開搶得之項鍊，至高雄縣鳳山市○
    ○街25號「中華銀樓」變賣，得款新台幣 (下同)1 萬6650
    元，乙○○分得8000元，甲○○分得86650 元，旋2 人均將
    之花用殆盡。嗣丁○報警後，經警分別於96年3 月2 日上午
    10 時50 分許，在高雄縣鳳山市○○路15巷4 弄6 之1 號甲
    ○○住處，及於96年3 月2 日上午11時許，在高雄市前鎮區
    鎮○○街39 5巷4 弄2 號4 樓之1 乙○○住處查獲，始悉上
    情。
二、案經丁○訴請高雄縣政府警察局鳳山分局報告臺灣高雄地方
    法院檢察署檢察官偵查起訴。
    理   由
壹、證據能力部分：
一、按被告之自白，非出於強暴、脅迫、利誘、詐欺、疲勞訊問
    、違法羈押或其他不正之方法，且與事實相符者，得為證據
    ，刑事訴訟法第156 條第1 項定有明文。換言之，被告之自
    白，須非出於強暴、脅迫、利誘、詐欺、疲勞訊問或其他不
    正之方法，且與事實相符者，始得採為證據，如果被告之自
    白，係出於不正之方法，並非自由陳述，即其取得自白之程
    序，已非適法，則不問自白內容是否確與事實相符，因其非
    係適法之證據，即不能採為判決基礎，亦無以其他證據補強
    之餘地。 (最高法院90年度台上字第4719號、92年度台上字
    第4292號判決要旨參照)。 又被告陳述其自白係出於不正之
    方法者，應先於其他事證而為調查。該自白如係經檢察官提
    出者，法院應命檢察官就自白之出於自由意志，指出證明之
    方法，刑事訴訟法第156 條第3 項亦有明文。查本件被告乙
    ○○於本院96年4 月412 日審理程序進行中主張其為警查獲
    後遭警方毆打，其於警詢時之供述與事實不符等語。經本院
    法官助理勘驗被告乙○○於96年3 月2 日17時在內勤檢察官
    偵查中應訊時，確有向檢察官提及其遭警毆打乙事，此有本
    院法官助理製作之勘驗紀錄書1 份在卷可按。此外，證人即
    製作被告乙○○警詢筆錄之警員林東清於本院96年4 月24日
    審理時證述：「我詢問乙○○是在我們辦公室後方的小隔間
    ，詢問甲○○在辦公室前方的訊問室。」、「派出所沒有地
    下室，我們是十樓公寓式的建築物，派出所在一樓，地下室
    是大樓儲藏室，沒有派出所的辦公處所。」、「乙○○被帶
    回所裡之後，是被帶到詢問室，夜間因為他沒有辦法繼續制
    作筆錄，所以我們讓他在訊問室休息。乙○○被帶進所理面
    ，作筆錄之前，都在辦公室裡面，辦公室是開放空間，沒有
    區隔。」、「乙○○沒有被帶到地下室去。」等語 (見當日
    審判筆錄)。 惟證人即警員陳世峰於本院同日審理時證述：
    「乙○○在辦公室問筆錄，辦公室答進去左手邊。他在派出
    所後面的專案室作筆錄，甲○○是在前面的訊問室作筆錄。
    」、「地下室不屬於我們派出所，我們那邊是大樓，地下室
    應該是屬於住戶，但我們東西比較多，有跟住戶協調，有需
    要的話，就讓派出所使用。」、「派出所有使用地下室，放
    些比較不重要的東西。」、「訊問人犯作初步隔離時，有帶
    到地下室那裡，但訊問的時候，沒有在那邊作。」、「大樓
    住戶也可以下去地下室，它在電梯旁邊。」、「乙○○被我
    們帶回所裡面，我印象中有被帶到地下室作初步隔離的動作
    ，但不是我帶下去的，應該是另兩位同事李光華、林伯昌。
    」等語 (見當日審判筆錄)。 證人林東清、陳世峰2 人對於
    被告乙○○為警帶回派出所後，有無被帶至大樓地下室乙節
    ，2 人證述之情節完全相反。本院審酌證人林東清係製作警
    詢筆錄之人，其於製作筆錄之前，有可能並未參與初步隔離
    被告2 人之階段，故並不知悉被告乙○○確有被警員帶至地
    下室之事，而為上開證述。反之，證人陳世峰既能明確證述
    「應該是另兩位同事李光華、林伯昌將被告乙○○帶到地下
    室作初步隔離的動作」之情節，其證述之內容應與事實相符
    。是以，本院審酌被告乙○○、甲○○既同時為警帶回派出
    所，而派出所辦公室又為開放空間，並無欠缺製作筆錄之地
    點，該大樓地下室僅供派出所堆置雜物，亦無法充作製作筆
    錄之場所，衡諸常情，苟警方要隔離被告2 人，實無必要將
    被告乙○○帶到地下室。再審酌被告乙○○於96年3 月2 日
    17 時 在內勤檢察官偵查中應訊時，確有向檢察官提及其遭
    警毆打乙節，是認被告乙○○被警員帶至地下室時，非無遭
    受警方強暴脅迫之可能，而檢察官就此自白之任意性，復未
    指出證明之方法，揆諸首揭說明，其於96年3 月1 日19時30
    分起迄19時50分止之第一次警詢筆錄及96年3 月2 日09時33
    分起迄10時200 分止之第二次警詢筆錄，即難認係具備自由
    意志之陳述，自無證據能力。至於，臺灣高雄看守所96年4
    月19日高所衛字第0969001159號函送之被告乙○○內外傷紀
    錄表乙份，雖載明被告乙○○之身體外觀並無明顯外傷，惟
    此僅能證明被告乙○○進入看守所時，身體並無受傷之事實
    ，並不能證明被告乙○○於接受警方詢問之前，並無遭受警
    方之強暴脅迫行為，自不能執此而認被告乙○○前開警詢筆
    錄係出於自由意志之陳述，附此敘明。
二、按「被告以外之人於審判外之言詞或書面陳述，除法律有規
    定者外，不得作為證據。」刑事訴訟法第159 條第1 項固定
    有明文。惟按「被告以外之人於審判外之陳述，雖不符前四
    條之規定，而經當事人於審判程序同意作為證據，法院審酌
    該言詞陳述或書面陳述作成時之情況，認為適當者，亦得為
    證據。當事人、代理人或辯護人於法院調查證據時，知有第
    159 條第1 項不得為證據之情形，而未於言詞辯論終結前聲
    明異議者，視為有前項之同意。」刑事訴訟法第159 條之5
    亦規定甚明。本件證人丁○、謝吉勝於警詢中之陳述，雖均
    屬被告以外之人於審判外之言詞陳述，惟被告2 人及檢察官
    於本院調查證據時，均知有上情而未於言詞辯論終結前聲明
    異議，本院審酌上開筆錄作成時，較無人情施壓或干擾，亦
    無不當取供之情形，認為以之作為本案之證據亦屬適當，上
    開證人丁○、謝吉勝於警詢中之陳述，依刑事訴訟法第159
    條之5 之規定，自得為證據。
三、末按，刑事訴訟法第159 條之4 規定，除前3 條之情形外，
    下列文書亦得為證據：(二)除顯有不可信之情況外，從事業務
    之人於業務上或通常業務過程所須製作之紀錄文書、證明文
    書。此係因從事業務之人在業務上或通常業務過程製作之上
    開文書，因係於通常業務上不間斷而規律之記載，一般均有
    會計等人員校對，記錄時亦無預見日後將作為證據之偽造動
    機，其虛偽之可能性較小，且如讓製作者以口頭方式在法庭
    上再重述過去之事實或數據，實際上有其困難，具有一定程
    度之不可代替性，是除非有顯不可信之情況外，上開業務文
    書應均具有證據能力。查本件證人謝吉勝於警詢時提出之金
    飾買入登記簿影本1 紙，係其於業務上或通常業務過程製作
    之文書，其記錄時並無預見日後將作為證據之偽造動機，其
    虛偽之可能性較小，經查亦無顯不可信之情況，是上開登記
    簿影本1紙 ，亦得為證據，併予敘明。
貳、實體部分：
一、上開犯罪事實，業據被告甲○○於警詢、偵查中、本院準備
    程序、審理時供承不諱，及被告乙○○於本院96年4 月24日
    審理時坦承不諱，核與證人丁○、謝吉勝於警詢中之陳述情
    節相符。此外，復有證人謝吉勝提出之金飾買入登記簿影本
    1 紙及案發現場監視錄影帶翻拍照片14張附卷可按，足見被
    告甲○○、乙○○2 人犯行明確，堪以認定。
二、核被告甲○○、乙○○所為，均係犯刑法第325 條第1 項之
    搶奪罪，其2 人間有犯意之聯絡及行為之分擔，應依刑法第
    28條規定，論以共同正犯。又被告甲○○於92 年間因竊盜
    案件，經本院於92年8 月18日以92年度簡字第3222號判決判
    處有期徒刑6 月確定，復因竊盜案件，經本院於93年1 月30
    日以92年度易字第2239號判決判處有期徒刑8 月確定，上開
    二罪合併執行，於94年1 月13日縮短刑期執行完畢；被告乙
    ○○於92年間因竊盜案件，經本院於92年11月19日以92年度
    易字第2031號判決判處有期徒刑8 月確定，復因竊盜案件，
    經本院於93年2 月10日以93年度簡字第210 號判決判處有期
    徒刑4 月確定，上開二罪定應執行有期徒刑11月，於95年12
    月9 日縮短刑期執行完畢，此有被告2 人之臺灣高等法院前
    案紀錄表各1 份在卷可參，其2 人受有期徒刑之執行完畢後
    ，5 年以內再故意犯本件有期徒刑以上之罪，均為累犯，均
    應依刑法第47條第1 項規定加重其刑。審酌被告2 人正值青
    壯，不思以合法手段賺取所需，而以搶奪他人財物之方式獲
    取不法利益，對他人造成財產上之損害，且對社會治安造成
    之危害甚鉅；惟考量甲○○犯罪後坦承犯行，犯罪後態度良
    好，被告乙○○雖於警詢、偵查中否認犯行，惟其於本院審
    理時終知坦承犯行，犯罪後態度尚稱良好，及其2 人犯罪之
    手段、動機、智識程度及角色分工等一切情狀，分別量處如
    主文所示之刑，以示懲儆。
據上論斷，應依刑事訴訟法第299 條第1 項前段，刑法第28條、
第325 條第1 項、第47條第1 項，判決如主文。
本案經檢察官丙○○到庭執行職務。
中　　華　　民　　國　　96　　年　　5 　　月　　8 　　日
                  刑事第九庭  審判長法　官  王啟明
                                    法　官  謝梨敏
                                    法　官  陳建和
以上正本證明與原本無異。
如不服本判決，應於判決送達後10日內，向本院提出上訴狀。
中　　華　　民　　國　　96　　年　　5 　　月　　8 　　日
                                    書記官  林姵妤
附錄本案論罪科刑法條：
中華民國刑法第325條
(普通搶奪罪)
意圖為自己或第三人不法之所有，而搶奪他人之動產者，處 6 月
以上 5 年以下有期徒刑。
因而致人於死者，處無期徒刑或 7 年以上有期徒刑，致重傷者，
處 3 年以上 10 年以下有期徒刑。
第 1 項之未遂犯罰之。
